最高法院刑事判決　　　　　　一○○年度台上字第三九五○號
上　訴　人　黃志忠
　　　　　　鄧傑仁
　　　　　　黃志成
上列上訴人等因強盜等罪案件，不服台灣高等法院中華民國一０
０年四月十一日第二審判決（九十九年度上訴字第四一九四號，
起訴案號：台灣台北地方法院檢察署九十九年度偵字第五五六四
號），提起上訴，本院判決如下：
    主  文
原判決關於黃志忠加重強盜部分撤銷，發回台灣高等法院。
其他上訴駁回。
    理  由
壹、撤銷發回（即黃志忠加重強盜）部分
本件原判決認定上訴人黃志忠有如其事實欄所載之加重強盜犯行
，因而維持第一審論處黃志忠意圖為自己不法之所有，結夥三人
以上攜帶兇器，以強暴至使不能抗拒，而取他人之物罪刑，駁回
其在第二審之上訴，固非無見。惟按上訴期間為十日，自送達判
決後起算，刑事訴訟法第三百四十九條前段定有明文。稽之案內
資料，本件黃志忠因強盜等罪案件，經第一審判決後，於民國九
十九年十一月九日合法送達，有送達證書可按（見第一審卷第三
六四頁），而黃志忠係於同年十一月二十九日始向改制前之台灣
台北監獄提出上訴書狀，亦有該監獄收狀登記章為憑（見原審卷
第二八頁）。依此，其第二審上訴是否未逾期，要非無疑，原審
未予究明，遽為實體判決，難謂適法。上訴意旨雖未摘及此，惟
此為本院得依職權調查之事項，應認原判決關於黃志忠加重強盜
部分有撤銷發回更審之原因。
貳、上訴駁回（即鄧傑仁加重強盜）部分
按刑事訴訟法第三百七十七條規定，上訴於第三審法院，非以判
決違背法令為理由，不得為之。是提起第三審上訴，應以原判決
違背法令為理由，係屬法定要件。如果上訴理由書狀並未依據卷
內訴訟資料，具體指摘原判決不適用何種法則或如何適用不當，
或所指摘原判決違法情事，顯與法律規定得為第三審上訴理由之
違法情形，不相適合時，均應認其上訴為違背法律上之程式，予
以駁回。本件原審審理結果，認為上訴人鄧傑仁加重強盜之犯行
明確，因而維持第一審論處鄧傑仁意圖為自己不法之所有，結夥
三人以上攜帶兇器，以強暴至使不能抗拒，而取他人之物（累犯
）罪刑之判決，駁回鄧傑仁在第二審之上訴，已詳其調查、取
捨證據之結果及憑以認定犯罪事實之心證理由，並就鄧傑仁否認
有強盜犯行之供詞及所辯僅係搶奪各語認非可採，予以論述。查
刑法上之搶奪罪，其為奪取他人所有物雖與強盜罪無殊，但搶奪
行為僅指乘人不及抗拒而為奪取者而言，如果施用強暴脅迫使人
不能抗拒而為奪取，即應成立強盜之罪。至所謂強暴脅迫手段，
祇須抑壓被害人之抗拒，足以喪失其意思自由為已足，縱令被害
人實際並無抗拒行為，仍於強盜罪之成立，不生影響。原判決綜
核案內所有證據，本於調查所得，憑以判斷認定鄧傑仁夥同黃志
忠與上訴人黃志成分持兇器開山刀、不具殺傷力之空氣槍，強行
取走被害人陳妙誌之肩背包（內有新台幣一百六十餘萬元等財物
），所為該當於加重強盜罪之構成要件，及其三人應成立共同正
犯之論據，並不違背經驗與論理法則，自屬原審審判職權適法之
行使，而無調查證據未盡之違法。又原判決於事實及理由內均載
認、說明未扣案之口罩、帽子、手套等作案工具係各四副（其中
三副為黃志成所有，另一副為鄧傑仁所有）一致，復明鄧傑仁
所犯未經許可，持有可發射子彈具有殺傷力之改造手槍罪部分，
經第一審判決後因未據上訴已告確定等旨，要無判決理由矛盾之
可言。上訴意旨置原判決所為明白論斷於不顧，仍持已為原判決
指駁之陳詞再事爭辯，或對於事實審法院取捨證據與自由判斷證
據證明力之職權行使，徒以自己之說詞，任意指為違法，或單純
為事實上枝節性之爭辯，要與法律規定得為第三審上訴理由之違
法情形，不相適合。其上訴違背法律上之程式，應予駁回。
參、上訴駁回（即黃志成加重強盜、殺人未遂）部分
查第三審上訴書狀，應述上訴之理由，其未述者，得於提起
上訴後十日內補提理由書於原審法院，已逾上述期間，而於第三
審法院未判決前仍未提出上訴理由書狀者，第三審法院應以判決
駁回之，刑事訴訟法第三百八十二條第一項、第三百九十五條後
段規定甚明。本件黃志成因強盜等罪案件，不服原審判決，於一
００年四月二十六日提起上訴，其中關於加重強盜、殺人未遂部
分並未述理由，迄今逾期已久，於本院未判決前仍未提出，依
上開規定，其上訴自非合法，應予駁回。
肆、上訴駁回（即加重竊盜）部分
按刑事訴訟法第三百七十六條所列各罪之案件，經第二審判決者
，不得上訴於第三審法院，為該法條所明定。本件黃志忠、鄧傑
仁、黃志成因強盜等罪案件，其中關於結夥三人以上，攜帶兇器
竊取被害人楊哲夫所駕駛自用小客車車牌部分，原審係依刑法第
三百二十一條第一項第四款、第三款論處罪刑，核屬刑事訴訟法
第三百七十六條第二款之案件。依首開說明，既經第二審判決，
自不得上訴於第三審法院，上訴人三人猶提起上訴，顯為法所不
許，應予駁回。
據上論結，應依刑事訴訟法第三百九十七條、第四百零一條、第
三百九十五條，判決如主文。
中    華    民    國  一○○  年    七    月  二十一  日
                      最高法院刑事第十庭
                          審判長法官  賴  忠  星  
                                法官  呂  丹  玉  
                                法官  吳      燦  
                                法官  蔡  名  曜  
                                法官  葉  麗  霞  
本件正本證明與原本無異
                                      書  記  官  
中    華    民    國  一○○  年    七    月  二十二  日
                                                     m